【裁判字號】    98,訴,3270
【裁判日期】    981019
【裁判案由】    毒品危害防制條例
【裁判全文】
臺灣板橋地方法院刑事判決              98年度訴字第3270號
公  訴  人  臺灣板橋地方法院檢察署檢察官
被      告  甲○○
                    （現另案在臺灣臺北監獄臺北分監執行中
上列被告因違反毒品危害防制條例案件，經檢察官提起公訴（98
年度毒偵字第3967號），經本院合議庭裁定行簡式審判程序，判
決如下：
    主  文
甲○○施用第一級毒品，累犯，處有期徒刑玖月。扣案海洛因淨
重零點壹伍陸肆公克，沒收銷燬之。上開海洛因之外包裝袋壹個
，沒收。
    事  實
一、甲○○前於民國88年間因施用毒品案件，經依本院88年度毒
    聲字第1423號裁定送勒戒處所觀察、勒戒後，認無繼續施用
    毒品之傾向，經臺灣板橋地方法院檢察署檢察官於88年4 月
    17日以88年度偵字第1572號、第2586號、第5199號為不起訴
    處分確定；又於95年間因施用毒品案件，經本院以95年度毒
    聲字第1690號裁定送勒戒處所觀察、勒戒後，認有繼續施用
    毒品之傾向，經本院以96年度毒聲字第1006號裁定令入戒治
    處所施以強制戒治，嗣戒治滿6 個月以上，認無繼續戒治之
    必要，於97年1 月28日執行完畢釋放，並經臺灣板橋地方法
    院檢察署檢察官於97年2 月16日以97年度戒毒偵字第86號不
    起訴處分確定。其間，復於93年間因搶奪等案件，經本院以
    93年度訴字第1964號判處有期徒刑2 年，於94年3 月3 日撤
    回上訴而確定，嗣於95年5 月17日縮刑假釋出監，於同年8
    月13日假釋期滿未經撤銷，其未執行之刑，以已執行完畢論
    （此部分於本件構成累犯）。詎甲○○猶不知警惕，於前次
    觀察、勒戒執行完畢釋放5 年內，竟基於施用第一級毒品海
    洛因及第二級毒品甲基安非他命之犯意，於98年5 月27日下
    午4 、5 時許，在臺北縣樹林市○○路○ 段185 之3 號2 樓
    家中，以將海洛因及甲基安非他命以水混和置入針筒內施打
    之方式，同時施用第一級毒品海洛因及第二級毒品甲基安非
    他命1 次。嗣於98年5 月28日上午9 時30分許，為警在臺北
    縣板橋市○○路17號前查獲，並扣得海洛因1 包（淨重0.15
    70公克）及注射針筒2 支。
二、案經臺北縣政府警察局板橋分局移請臺灣板橋地方法院檢察
    署檢察官偵查起訴。
    理  由
一、本件被告甲○○所犯均係死刑、無期徒刑或最輕本刑為三年
    以上有期徒刑以外之罪，其於準備程序中就被訴事實為有罪
    之陳述，經本院告知簡式審判程序之旨，並聽取公訴人、被
    告之意見後，經本院合議庭依刑事訴訟法第273 條之1 第1
    項規定裁定由受命法官獨任進行簡式審判程序，合先敘明。
二、認定犯罪事實所憑證據及理由
（一）上揭事實業據被告甲○○於本院準備程序及審理時均供認
      不諱。
（二）被告於98年5 月28日上午9 時30分許，為警查獲後予以採
      集其尿液檢體（代碼編號A0000000），經送臺灣檢驗科技
      股份有限公司以酵素免疫分析法初步檢驗，再以氣相層析
      ／質譜儀法確認檢驗，確呈嗎啡及甲基安非他命陽性反應
      一節，有臺北縣政府警察局板橋分局沙崙派出所偵辦毒品
      案件被移送人姓名及代碼對照表、臺灣檢驗科技股份有限
      公司濫用藥物檢驗報告（報告日期：98年6 月10日；報告
      編號：ＵＬ／2009／60015 號）在卷可稽（偵卷第15、27
      -7、35頁）。
（三）按「尿液毒品檢驗…若能使用先進之氣相層析質譜儀分析
      法確認，則可完全排除偽陽性之干擾，為目前最具公信力
      的檢驗方法。」等語，有法務部調查局第六處87年9 月29
      日（87）發技（一）字第87074574號函附卷為憑，足見前
      揭臺灣檢驗科技股份有限公司所使用之檢驗方法已可完全
      排除毒品偽陽性之干擾，其檢驗結果堪以採信；而「海洛
      因經注射入人體後，約百分之20於24小時內自尿中排出，
      一般而言，尿液中能否驗出嗎啡陽性反應，與其投與量、
      投與途徑、採尿時間、個人體質及檢驗方法之靈敏度有關
      ，國外曾有文獻報導注射6 毫克之海洛因鹽酸鹽，其代謝
      物嗎啡之平均可檢出時限約為26小時」，且「甲基安非他
      命經口服投與後約百分之70於24小時內自尿液中排出，約
      百分之90於96小時內自尿液中排出，甲基安非他命之檢出
      與其投與方式、投與量、個人體質、採尿時間及檢測儀器
      之精密度等諸多因素有關，惟依上述資料推斷，最長可能
      不會超過4 日」等情，此有行政院衛生署藥物食品檢驗局
      （81）藥檢壹字第8114885 、001156號函各1 紙附卷可憑
      。再按「海洛因與安非他命等毒品通常均可以口服、鼻吸
      、注射或抽吸方式施用，如以錫箔紙或玻璃球燒烤產生煙
      霧藉口吸入之施用方式，俗稱『追龍』，另亦可加入美娜
      水後以針筒注射方式施用，視不同施用者之用毒習性，前
      述二者亦可混合使用」，此有法務部調查局92年7 月9 日
      調科壹字第09200203820 號1 份可參，是被告於本院準備
      程序中所稱：將甲基安非他命和海洛因摻水一起置入針筒
      內注射等語（偵卷第31頁），尚非無據。
（四）又被告於98年5 月28日上午9 時30分許，在臺北縣板橋市
      ○○路17號前，經警扣得海洛因1 包（淨重0.1570公克）
      及注射針筒2 支一節，復有臺北縣政府警察局板橋分局沙
      崙所搜索、扣押筆錄、扣押物品目錄表各1 件（以上均影
      本）及扣案物照片2 張在卷可按（偵卷第11至12頁、17頁
      下方、19頁）。而上揭扣案之米黃色粉末1 袋（含袋毛重
      0.3 570 公克，淨重0.1570公克）經送交通部民用航空局
      醫務中心以氣相層析質譜儀法檢驗，檢出海洛因成分（屬
      毒品危害防制條例第一級毒品）等情，亦有交通部民用航
      空局醫務中心毒品鑑定書（98年6 月15日航藥鑑字第0982
      967 號）影本附於本院卷內可稽。
（五）綜上所述，被告之尿液經以氣相層析質譜儀分析法檢驗，
      既係呈嗎啡及甲基安非他命陽性反應，佐以上函示，並有
      扣案海洛因1 包及注射針筒可稽，顯見被告自承其於98年
      5 月27日下午4 、5 時許，將甲基安非他命和海洛因摻水
      一起置入針筒內注射等語，應與事實相符而值採信。
（六）被告前於95年間因施用毒品案件，經本院以95年度毒聲字
      第1690號裁定送勒戒處所觀察、勒戒後，認有繼續施用毒
      品之傾向，並經本院以96年度毒聲字第1006號裁定令入戒
      治處所施以強制戒治，嗣戒治滿6 個月以上，認無繼續戒
      治之必要，於97年1 月28日執行完畢釋放等情，有臺灣高
      等法院被告前案紀錄表1 份在卷可按，是被告於上揭強制
      戒治執行完畢釋放後5 年內，再犯本件施用毒品之犯行，
      應予依法論科。
三、論罪科刑
（一）罪名：查海洛因屬毒品危害防制條例第2 條第2 項第1 款
      所規定之第一級毒品，甲基安非他命屬毒品危害防制條例
      第2條第2 項第2 款所規定之第二級毒品；核被告上揭同
      時施用海洛因、甲基安非他命之行為，分別係犯毒品危害
      防制條例第10條第1 項施用第一級毒品罪及同條第2 項施
      用第二級毒品罪。
（二）吸收關係：被告上揭為施用而分別持有第一、二級毒品之
      低度行為，分別為施用第一、二級毒品之高度行為所吸收
      ，均不另論罪。
（三）想像競合：被告係以將第一級毒品海洛因與第二級毒品甲
      基安非他命摻在一起同時施用，業已認定如前述，被告所
      犯上開施用第一級毒品罪、施用第二級毒品罪2 罪間，顯
      係一行為觸犯數罪名，屬想像競合犯，應從較重之施用第
      一級毒品罪處斷。
（四）累犯：查被告有如事實欄一所述之前案刑事犯罪執行紀錄
      ，有臺灣高等法院被告前案紀錄表1 份附卷可稽，其於上
      開有期徒刑執行完畢後5 年內，故意再犯本件有期徒刑以
      上之罪，應依刑法第47條第1項之規定，論以累犯，並加
      重其刑。
（五）量刑：爰審酌被告之素行、犯罪之動機、施用毒品戕害自
      身健康、犯罪所生之危害及犯罪後坦承犯行、態度尚可等
      一切情狀，量處如主文所示之刑以示懲儆。
（六）沒收銷燬及沒收：扣案之海洛因驗餘淨重0.1564公克，係
      查獲之第一級毒品，不問屬於犯人與否，依毒品危害防制
      條例第18條第1 項前段規定沒收銷燬之。至鑑驗用罄海洛
      因0.000 6 公克之部分，因已滅失，爰不另為沒收銷燬之
      諭知，併此說明。又包裝上開海洛因之外包裝袋1 個為被
      告施用海洛因所用之物且為其所有，業據被告於本院審理
      時所供明，應依刑法第38條第1 項第2 款之規定宣告沒收
      。至於扣案針筒2 支，雖均由被告購買，其中1 支由被告
      施用毒品使用，惟另1 支則交由被告其兄使用，而被告無
      法分辨何者為被告使用一節，業據被告於本院審理時所供
      明，為免執行認定困難，又被告業已表示拋棄該扣案針筒
      情形下，爰不為沒收之諭知，附此指明。
四、公訴人於本院98年10月5 日準備程序當庭更正原起訴書所載
    被告施用第一、二級毒品之時間、地點及施用方式如同事實
    欄一項下所載，並此敘明。
據上論斷，應依刑事訴訟法第273 條之1 第1 項、第299 條第1
項前段，毒品危害防制條例第10條第1 項、第2 項、第18條第1
項前段，刑法第11條、第47條第1 項、第55條、第38條第1 項第
2 款，判決如主文。
本案經檢察官朱俊銘到庭執行職務。
中    華    民    國    98    年    10    月    19    日
                      刑事第十三庭  法  官  方鴻愷
以上正本證明與原本無異。
如不服本判決應於收受本判決後10日內向本院提出上訴書狀，其
未敘述上訴理由者，並得於提起上訴後10日內向本院補提理由書
狀（均須按他造當事人之人數附繕本）「切勿逕送上級法院」。
                                    書記官  陳昭綾
中    華    民    國    98    年    10    月    19    日
附錄本案論罪科刑法條全文：
毒品危害防制條例第10條
施用第一級毒品者，處6月以上5年以下有期徒刑。
施用第二級毒品者，處3年以下有期徒刑。


司法院資訊處製作；財團法人民間司法改革基金會備份。
